---
title: "Rapport sur les Logements (DPE)"
author: "Corentin et Okan"
date: "`r format(Sys.Date(), '%d/%m/%Y')`"
output: 
  html_document:
    toc: true
    toc_depth: 3
    number_sections: true
---

# Introduction

Ce rapport présente une analyse des diagnostics de performance énergétique (DPE) pour les logements anciens et neufs dans le Rhône. Il inclut des visualisations, des statistiques bivariées et des KPI clés pour mieux comprendre les coûts énergétiques.

# Chargement des Bibliothèques

```{r message=FALSE, warning=FALSE}
# Chargement des bibliothèques nécessaires
library(shiny)
library(shinydashboard)
library(shinythemes)
library(leaflet)
library(ggplot2)
library(plotly)
library(DT)
library(shinyjs)
library(httr)
library(jsonlite)
library(shinymanager)
library(sf)
```
# Fonction pour récupérer les données
```{r message=FALSE, warning=FALSE}
get_logements_data <- function() {
  
  # Création d'un vecteur avec les codes postaux du Rhône
  codes_postaux_69 <- c(
    69001, 69002, 69003, 69004, 69005, 69006, 69007, 69008, 69009,
    69100, 69110, 69120, 69140, 69160, 69170, 69190, 69200,
    69210, 69220, 69230, 69240, 69260, 69310, 69320, 69330,
    69340, 69350, 69360, 69370, 69380, 69390, 69400, 69410,
    69420, 69430, 69440, 69450, 69460, 69500, 69510, 69520,
    69530, 69540, 69560, 69570, 69580, 69590, 69600, 69610,
    69620, 69630, 69640, 69650, 69660, 69670, 69680, 69690
  )
  
  logement_existant <- data.frame()
  logement_neuf <- data.frame()
  
  # Boucle pour chaque code postal (logements existants)
  for(valeur in codes_postaux_69){
    base_url <- "https://data.ademe.fr/data-fair/api/v1/datasets/dpe-v2-logements-existants/lines"
    params <- list(
      page = 1,
      size = 10000,
      select = "N°DPE,Code_postal_(BAN),Etiquette_DPE,Date_réception_DPE,Type_bâtiment,Coordonnée_cartographique_X_(BAN),Coordonnée_cartographique_Y_(BAN),Coût_total_5_usages,Coût_chauffage,Coût_éclairage,Coût_ECS,Coût_refroidissement,Coût_auxiliaires,Type_énergie_n°1",
      q = valeur,
      q_fields = "Code_postal_(BAN)",
      qs = "Date_réception_DPE:[2022-01-01 TO 2023-01-02]"
    )
    
    url_encoded <- modify_url(base_url, query = params)
    response <- GET(url_encoded)
    content <- fromJSON(rawToChar(response$content), flatten = FALSE)
    
    df <- content$result
    if (!is.null(df)) {
      logement_existant <- rbind(logement_existant, as.data.frame(df))
    }
  }
  
  # Boucle pour chaque code postal (logements neufs)
  for(valeur in codes_postaux_69){
    base_url <- "https://data.ademe.fr/data-fair/api/v1/datasets/dpe-v2-logements-neufs/lines"
    params <- list(
      page = 1,
      size = 10000,
      select = "N°DPE,Code_postal_(BAN),Etiquette_DPE,Date_réception_DPE,Type_bâtiment,Coordonnée_cartographique_X_(BAN),Coordonnée_cartographique_Y_(BAN),Coût_total_5_usages,Coût_chauffage,Coût_éclairage,Coût_ECS,Coût_refroidissement,Coût_auxiliaires,Type_énergie_n°1",
      q = valeur,
      q_fields = "Code_postal_(BAN)",
      qs = "Date_réception_DPE:[2023-01-01 TO 2023-01-02]"
    )
    
    url_encoded <- modify_url(base_url, query = params)
    response <- GET(url_encoded)
    content <- fromJSON(rawToChar(response$content), flatten = FALSE)
    
    df <- content$result
    if (!is.null(df)) {
      logement_neuf <- rbind(logement_neuf, as.data.frame(df))
    }
  }
  
  logement_neuf$Logement = "Neuf"
  logement_existant$Logement = "Ancien"
  
  # Conversion des dates et types
  logement_neuf$Année_construction = Sys.Date()
  logement_neuf$Année_construction = format(logement_neuf$Année_construction, "%Y")
  logement_neuf$Année_construction = as.numeric(logement_neuf$Année_construction)
  
  # Conversion des coordonnées en sf et en WGS84
  if ("Coordonnée_cartographique_X_(BAN)" %in% colnames(logement_neuf) &&
      "Coordonnée_cartographique_Y_(BAN)" %in% colnames(logement_neuf)) {
    
    logements_neuf_sf <- st_as_sf(logement_neuf, coords = c("Coordonnée_cartographique_X_(BAN)", "Coordonnée_cartographique_Y_(BAN)"), crs = 2154) # Lambert-93
    logements_neuf_geo <- st_transform(logements_neuf_sf, crs = 4326) # WGS84
    
    # Extraire les coordonnées
    logement_neuf$latitude <- st_coordinates(logements_neuf_geo)[,2]
    logement_neuf$longitude <- st_coordinates(logements_neuf_geo)[,1]
  }
  
  # Idem pour logement_existant
  if ("Coordonnée_cartographique_X_(BAN)" %in% colnames(logement_existant) &&
      "Coordonnée_cartographique_Y_(BAN)" %in% colnames(logement_existant)) {
    
    logements_existant_sf <- st_as_sf(logement_existant, coords = c("Coordonnée_cartographique_X_(BAN)", "Coordonnée_cartographique_Y_(BAN)"), crs = 2154)
    logements_existant_geo <- st_transform(logements_existant_sf, crs = 4326)
    
    # Extraire les coordonnées
    logement_existant$latitude <- st_coordinates(logements_existant_geo)[,2]
    logement_existant$longitude <- st_coordinates(logements_existant_geo)[,1]
  }
  
  # Fusionner les données
  colonnes_communes = intersect(colnames(logement_neuf), colnames(logement_existant))
  logements = rbind(logement_neuf[, colonnes_communes], logement_existant[, colonnes_communes])
  
  return(logements)
}

logements_data <- get_logements_data()
```
# Filtrer les données par code postal et type de logement
```{r message=FALSE, warning=FALSE, eval=FALSE}

input_code_postal <- 69001  # Vous pouvez automatiser ce choix avec shiny
input_logement_type <- "Neuf"  # "Ancien", "Neuf" ou "Les deux"

logements_filtered <- logements_data[logements_data$Code_postal_(BAN) == input_code_postal &
                                     (logements_data$Logement == input_logement_type |
                                      input_logement_type == "Les deux"), ]
datatable(logements_filtered)
```
# Calcul des KPI principaux
```{r message=FALSE, warning=FALSE, eval=FALSE}

kpi_cost_total <- mean(logements_filtered$Coût_total_5_usages, na.rm = TRUE)
kpi_cost_heating <- mean(logements_filtered$Coût_chauffage, na.rm = TRUE)

cat("Coût total moyen pour le code postal ", input_code_postal, ": ", round(kpi_cost_total, 2), "€", "\n")
cat("Coût moyen de chauffage : ", round(kpi_cost_heating, 2), "€", "\n")
```
# Analyse de corrélation entre le coût de chauffage et d'autres variables
```{r message=FALSE, warning=FALSE, eval=FALSE}

correlation_heating <- cor(logements_filtered$Coût_chauffage, logements_filtered$Coût_ECS, use = "complete.obs")
cat("Coefficient de corrélation entre le coût de chauffage et ECS : ", round(correlation_heating, 2))
```
# Histogramme du coût total
```{r message=FALSE, warning=FALSE, eval=FALSE}

ggplot(logements_filtered, aes(x = Coût_total_5_usages)) +
  geom_histogram(binwidth = 100, fill = "blue", alpha = 0.7) +
  labs(title = "Distribution du Coût Total des Logements",
       x = "Coût Total",
       y = "Fréquence")
```
# Nuage de points pour visualiser la relation entre le coût total et le coût de chauffage
```{r message=FALSE, warning=FALSE, eval=FALSE}

plot_ly(logements_filtered, x = ~Coût_total_5_usages, y = ~Coût_chauffage, type = 'scatter', mode = 'markers') %>%
  layout(title = "Nuage de points - Coût Total vs Coût de Chauffage")
```
# Carte des logements par type et code postal
```{r message=FALSE, warning=FALSE, eval=FALSE}

leaflet(data = logements_filtered) %>%
  addTiles() %>%
  addCircleMarkers(~longitude, ~latitude, color = ~ifelse(Logement == "Neuf", "blue", "red"),
                   popup = ~paste("Type:", Logement, "<br>", "Coordonnées:", latitude, longitude))
```
